【裁判字號】    89,上訴,1052
【裁判日期】    890920
【裁判案由】    違反稅捐稽徵法等
【裁判全文】
臺灣高等法院高雄分院刑事判決    八十九年度上訴字第一五二號
    上  訴  人  臺灣高雄地方法院檢察署檢察官
    上  訴  人  乙○○
    即  被  告
    被      告  甲○○
右上訴人因被告違反稅捐稽徵法等案件，不服臺灣高雄地方法院八十九年度訴字第二
九二號中華民國八十九年六月十三日第一審判決（起訴案號：臺灣高雄地方法院檢察
署八十八年度偵字第四六五一號、第二九二一四號），提起上訴，本院判決如左：
      主  文
上訴駁回。
      事  實
一、乙○○係位於高雄市○○區○○路七十二號二樓之納稅義務人「隆鷹工程有限公
    司」（以下簡稱隆鷹公司）之實際負責人（民國八十五年一月起至同年四月止，
    名義上之負責人為甲○○），且於八十五年五月起登記為負責人，為依公司法規
    定之公司負責人，並為商業會計法所稱之商業負責人，係從事業務之人。明知蘇
    舜珍於八十四年間，雖係隆鷹公司之員工，惟自八十五年一月起至同年六月止，
    並未在該公司任職及支領薪資，竟於八十六年初某日，利用不知情之該公司會計
    甲○○，在隆鷹公司內，將蘇舜珍因先前任職時所留下之印章一枚，在隆鷹公司
    八十五年度薪資及伙食印領清冊上，蓋用上開蘇舜珍之印文六枚，表示蘇舜珍自
    八十五年一月起至同年六月止，共支領該公司薪津新臺幣（下同）十七萬元，足
    生損害於蘇舜珍，並將該印領清冊，交由不知情之不詳姓名會計人員，在不詳地
    點，據以在該公司業務上製作之各類所得扣繳暨免扣繳憑單（以下簡稱扣繳憑單
    ）之會計憑證上，登載蘇舜珍自八十五年一月起至同年六月止共領得薪資十七萬
    元之不實事項，再填載於該公司業務上製作之中華民國八十五年度營利事業所得
    稅結算申報書（以下簡稱結算申報書）上。嗣又利用不知情之會計人員持該扣繳
    憑單及結算申報書，於八十六年間某日，向財政部高雄市國稅局三民稽徵所申報
    隆鷹公司八十五年度營利事業所得之營業費用之薪資部分支出，而行使該等業務
    上登載不實之文書，並藉以虛增上開十七萬元薪資支出之不正當方法，為隆鷹公
    司逃漏八十五年度營利事業所得稅計四萬二千五百元（即170000元×25%稅率＝4
    2500元），足以生損害於蘇舜珍及稅捐機關徵收稅款之正確性。
二、案經蘇舜珍訴請臺灣高雄地方法院檢察署檢察官偵查起訴。
      理  由
壹、上訴人即被告乙○○有罪部分：
一、訊據被告乙○○對於係隆鷹公司之實際負責人，蘇舜珍雖於八十五年一月至同年
    六月間未在隆鷹公司任職或支領薪資，惟其有製作上開印領清冊，表示蘇舜珍於
    該期間共在公司領得十七萬元薪資之意，並據以在上開扣繳憑單、結算申報書上
    登載該不實事項，再持向稅捐機關報隆鷹公司八十五年度營利事業所得稅等事實
    固坦承不諱，惟辯稱：因蘇舜珍於八十四年間有在隆鷹公司任職，伊是因一時疏
    忽，始將蘇舜珍之資料亦拿給會計人員製作上開文書，伊並非故意云云。經查：
    （一）告訴人蘇舜珍於八十四年曾在隆鷹公司工作，但於八十五年一月至同年六
          月間，並未在該公司任職及支領薪資等情，已據被告乙○○供承不諱，核
          與告訴人蘇舜珍於偵、審中指述：「八十四年有，但八十五年整年都沒有
          ，我去找被告談，被告都不理會我」（見八十八年度偵字第四六五一號偵
          查卷第六頁反面）、「他們公司自己刻我的章所蓋，有經我同意，我自己
          從未親自蓋」、「八十五年我沒有領錢」（見上開偵查卷第三十二頁反面
          ）之情節相符，而告訴人蘇舜珍於八十五年間並未在隆鷹公司工作，亦據
          證人即告訴人之鄰居蔡忠山於偵查中到庭結證稱：「（問：為何知道蘇舜
          珍沒有在隆鷹工程工作？）我是他鄰居」、「我祇知道他那陣子沒有工作
          」、「我問他有沒有去工作，他說這陣子沒工作」等語在卷（見上開偵查
          卷第二十八頁反面），且告訴人之勞工保險係自八十四年十二月十八日由
          新聯鷹企業有限公司辦理退保後，即未再投保，亦有勞工保險局保承字第
          一○○九八八四號函一件附卷可稽，足徵被告於本院、調查、審理時坦承
          告訴人於八十五年一月至同年六月間，並未在隆鷹公司任職及支領薪資，
          堪予採信。被告乙○○雖另辯稱：伊係因疏忽而將蘇舜珍之資料交予會計
          人員，才會虛報，伊並非故意云云。然被告乙○○於八十八年三月十七日
          、同年四月十三日、同年六月三日檢察官訊問時均稱告訴人確曾於八十五
          年一月至六月日仍受僱隆鷹公司工作，已難謂其係疏忽而無故意，且被告
          乙○○與告訴人蘇舜珍本即熟識，業據被告甲○○於原審法院審理時供承
          ：「‧‧‧‧蘇舜珍與乙○○是好友‧‧‧」等語（見原審卷八十九年二
          月二十四日審判筆錄），再參以被告乙○○亦於偵查中供承：「因他（指
          告訴人）說他家中在打麻將，他懷疑我向警方告密的」等語（見八十八年
          度偵字第四六五一號偵查卷第九頁反面），如非二人熟識，告訴人自不可
          能認係被告乙○○向警方告密。被告乙○○既與告訴人熟識，自無可能誤
          認告訴人在伊上開公司任職達半年之久。況告訴人於八十四年年底前在隆
          鷹公司工作，而以被告乙○○之夫工作之新聯鷹企業有限公司為投保單位
          辦理勞保，並於八十四年十二月十八日辦理退保，已如前述，被告於八十
          四年年底離職時，苟非被告乙○○通知新聯鷹企業有限公司，則該公司自
          無從得知告訴人離職情事，並據以辦理退保，被告乙○○既然知道要通知
          新聯鷹企業有限公司辦理蘇舜珍勞保退保事宜，則其提供蘇舜珍之資料交
          由會計人員辦理上開薪資印領清冊、扣繳憑單、結算申報書時，明知蘇舜
          珍於八十五年一月至六月間，並未在隆鷹公司支領薪資，至為灼然。被告
          乙○○前開所辯，顯係事後卸責之詞，要無可採。而被告虛列告訴人蘇舜
          珍之八十五年度薪資共十七萬元，計逃漏營利事業所得稅四萬二千五百元
          （即170000元×25%稅率＝42500元），亦有財政部高雄市國稅局三民稽徵
          所八十九年二月二十二日財高國稅三所審字第八九○○四二一五號函一件
          附卷可稽，又依該函所載，固未能查證隆鷹公司有無虛報告訴人蘇舜珍上
          開薪資所得，惟該情事，業據被告乙○○坦認有將告訴人上開薪資據以申
          報隆鷹公司之營利事業所得稅在卷（見本院八十九年五月三十日審判筆錄
          ），且隆鷹公司八十五年度扣繳申報薪資總額九十七萬元（包括當年度營
          利事業所得稅結算申報營業成本《直接人工》六十八萬元與薪資二十九萬
          元），亦據前開函件載述明確，再參以財政部高雄市國稅局三民稽徵所八
          十八年五月二十七日財高國稅三所審字第八八○一○三八二號函一件所附
          之隆鷹公司所得資料內容明細及各類所得扣繳暨免扣繳媒體申報資料各二
  紙、六紙及被告乙○○於偵查中所提出之隆鷹公司八十五年度薪資及伙食
          印領清冊共二頁所載，可知隆鷹公司八十五年度之薪資支出共九十七萬元
          ，有上開函件及印領清冊可查，是被告乙○○坦認有將告訴人上開薪資據
          以申報隆鷹公司八十五年度之營利事業所得稅，自屬無訛。被告乙○○係
          隆鷹公司之實際負責人，且告訴人之資料係其交予不知情之同案被告古荷
          珍製作上開印領清冊，再交由不知情之不詳會計人員憑以制作扣繳憑單及
          結算申報書，而據以申報隆鷹公司營利事業所得等情，業據被告乙○○供
          承甚明，核與同案被告甲○○所述情節相符，並有高雄市政府建設局八十
          九年二月三日高市建設二字第○三四二六號函一件所附之隆鷹公司設立暨
          變更登記事項卡三紙、財政部高雄市國稅局三民稽徵所八十九年二月二十
          二日財高國稅三所審字第八九○○四二一五號函及所附之隆鷹公司中華民
          國八十五年度營利事業所得稅結算申報書、同所八十八年五月二十七日財
          高國稅三所審字第八八○一○三八二號所附之隆鷹公司所得資料內容明細
          及各類所得扣繳暨免扣繳媒體申報資料、隆鷹公司八十五年度薪資及伙食
          印領清冊二頁等件附卷可資佐證。
    （二）綜上所述，被告乙○○利用不知情會計人員將上開不實薪資，登載於扣繳
          憑單，填製會計憑證，並持以向稅捐機關申報稅捐，予以行使，而使用不
          正當方法逃漏稅捐，事證明確，而被告乙○○既明知上情，猶填製不實會
          計憑證，用以申報營利事業所得稅，藉以逃漏營利事業所得稅捐，顯足以
          生損害於蘇舜珍及影響稅捐機關課稅之正確，是被告乙○○上開犯行洵堪
          認定。
二、按隆鷹公司八十五年度薪資及伙食印領清冊係表示收到工資之意，具有私文書之
    性質，被告乙○○蓋用蘇舜珍之印章於該印領清冊上，依習慣足以表示蘇舜珍有
    收到工資之意，而具有收據之性質，依刑法第二百二十條第一項規定，另論以私
    文書，被告乙○○既偽造上開收據，自足生損害於蘇舜珍，核其所為，係犯刑法
    第二百十條之偽造私文書罪；被告乙○○係隆鷹公司之負責人，為商業負責人及
    從事業務之人，而營利事業填報扣繳憑單，乃附隨其業務而製作，係屬業務上所
    掌之文書（最高法院七十年九月二十一日七十年度第九次刑事庭會議決議同此見
    解），且扣繳憑單係扣繳義務人將給付總額及扣繳稅額彙報供稽徵機關查核之用
    ，係屬商業會計法第十五條第一款、第十六條第一款所定之會計憑證，故扣繳憑
    單及結算申報書均係附隨被告所經營之上開公司之業務而作成之文書。被告乙○
    ○既明知蘇舜珍薪資不實，仍令不知情之會計人員虛報蘇舜珍八十五年度薪資為
    十七萬元，列為成本，填載扣繳憑單及結算申報書向財政部高雄市國稅局三民稽
    徵所申報，足以生損害於蘇舜珍及稅捐機關核稅之正確性，並為納稅義務人隆鷹
    公司逃漏稅捐，核其所為，係犯稅捐稽徵法第四十七條第一款、第四十一條詐術
    逃漏稅捐罪（納稅義務人係隆鷹公司，係該公司犯稅捐稽徵法第四十一條之罪，
    而被告乙○○係該公司之負責人，應依同法第四十七條第一款規定，課以前開四
    十一條罪責）、商業會計法第七十一條第一款之明知不實事項填製會計憑證罪、
    刑法第二百十六條、第二百十五條之行使業務上登載不實文書罪。公訴人就被告
    乙○○所犯稅捐稽徵法第四十七條第一款、第四十一條詐術逃漏稅捐罪部分，逕
    認被告乙○○應依稅捐稽徵法第四十一條規定處罰，尚有未洽。又被告乙○○明
    知不實事項填製扣繳憑單之會計憑證行為，因商業會計法第七十一條第一款之填
    製不實會計憑證罪，係刑法第二百十六條、第二百十五條之行使業務上文書登載
    不實罪之特別規定，依特別法優於普通法之法律競合關係，即應擇一適用商業會
    計法第七十一條第一款之規定論處。又被告明知不實事項而仍登載於其業務上製
    作之結算申報書並據以申報稅捐持之行使，係犯行使業務上登載不實文書罪，其
    登載不實之行為係行使行為之前階段行為，應為行使行為所吸收，不另論罪。是
    被告所犯上開明知不實事項填製會計憑證罪與行使業務上登載不實文書罪間，有
    方法結果之牽連關係，屬裁判上一罪，應依牽連犯之例，從一重之填製不實會計
    憑證罪處斷。惟被告所犯上開填製不實會計憑證罪與上開偽造私文書罪間，亦有
    方法結果之牽連關係，應從一重依刑法第二百十條偽造私文書罪論處。被告利用
    不知情之會計人員為之，係間接正犯。又稅捐稽徵法第四十七條第一款之規定，
    係將納稅義務人之公司之責任，基於刑事政策之考慮，於其應處徒刑範圍內，轉
    嫁於公司之負責人，故此情形而受罰之公司負責人，乃屬於「代罰」之性質，其
    並非逃漏稅捐之納稅義務人。而刑法第五十五條所謂之牽連犯，必須二個以上之
    行為有方法與結果之關係，始足構成，亦即必須以犯一罪之方法行為犯他罪，或
    以犯一罪之結果行為犯他罪，方得成立牽連關係，公司負責人既非逃漏稅捐之納
    稅義務人，其僅係代罰而已，公司以不正當方法逃漏稅捐，縱由該公司負責人或
    其他有權代表公司之自然人代表公司為之，究非屬於公司負責人本身之犯罪行為
    ，自與該公司負責人之其他犯罪行為間，無方法結果之牽連關係可言（最高法院
    八十五年度台上字第六○六五號判決亦同此見解），是被告所犯上開詐術逃漏稅
    捐罪及填製不實會計憑證罪，犯意各別，行為互殊，應分論併罰。公訴人認被告
    詐術逃漏稅捐罪與刑法行使業務上登載不實文書罪間，應論以牽連犯，尚有未洽
    。又公訴人雖未論及被告違反上開商業會計法、業務上文書登載不實、行使業務
    上文書登載不實等罪名，惟該等犯罪與上開偽造私文書罪部分具有牽連犯之裁判
    上一罪關係，為起訴效力所及，本院自得一併審理。
三、原審就此部引用稅捐稽徵法第四十七條第一款、第四十一條、商業會計法第七十
    一條第一款，刑法第十一條、第二百十條、第二百十六條、第二百十五條、第五
    十五條、第五十一條第五款、罰金罰鍰提高標準條例第一條前段之規定，並審酌
    被告雖因一時貪慾，為圖己利，而逃漏稅捐，非但損及蘇舜珍，亦影響國家稅捐
    課稅之正確性，顯具有惡性，惟其並無前科，有臺灣高雄地方法院檢察署刑案資
    料查註紀錄表一件附卷可稽，素行尚佳，且逃漏稅捐之稅額非鉅，犯後復坦承事
    實，態度良好等一切情狀，就其所犯二罪，各量處有期徒刑三月，並定其應執行
    之刑有期徒刑五月。原判決此部分之認事用法均無違誤，量刑亦甚允當。上訴人
    即被告乙○○提起上訴，指摘原判決此部分不當，即無理由，此部分應予駁回。
四、公訴意旨另以被告乙○○偽造蘇舜珍於八十五年一月至六月間在該公司任職，並
    領得薪資十七萬元之薪資支付證明，再持向財政部高雄市國稅局三民稽徵所申報
    ，致承辦稅務之公務人員將上開不實之事項登載於職務上所掌之稅務資料公文書
    上，足以生損害於蘇舜珍及稅捐機關管理稅捐之正確性，因認被告乙○○涉犯刑
    法第二百十四條之使公務員登載不實罪云云。按刑法第二百十四條所謂使公務員
    登載不實事項於公文書罪，須一經他人之聲明或申報，公務員即有登載之義務，
    並依其所為之聲明或申請予以登載，而屬不實之事項者，始足構成，若其所為聲
    明或申報，公務員尚須為實質之審查，以判斷其真實與否，始得為一定之記載者
    ，即非本罪所稱之使公務員登載不實（最高法院八七十三年臺上字第一七一○號
    參照）。經查稅捐稽徵機關對於納稅義務人申報之營業稅捐，有查核課徵之權責
    ，其正確與否，尚有待於稅捐機關之查核，縱納稅義務人有申報不實之情事，依
    上開說明，殊不能將之與「使公務員登載不實」同視，故被告乙○○雖有如前開
    所述申報不實情事，惟被告乙○○所為之行為尚與刑法第二百十四條構成要件有
    間。此外復查無其他積極證據足資證明被告乙○○有公訴人所指刑法第二百十四
    條之使公務員登載不實犯行，此部分自屬不能證明被告乙○○犯罪，惟公訴人既
    認此部分與上開有罪部分有牽連犯之裁判上一罪關係，爰不另為無罪之諭知，併
    此敘明。
貳、被告甲○○部分：
一、公訴意旨略以：被告甲○○於八十五年一月至四月間擔任上開隆鷹公司之負責人
    ，為依法應納稅之人，明知蘇舜珍於八十五年一月至六月間並未在該公司任職，
    亦無領得任何薪津，竟偽造蘇舜珍於八十五年一月至六月間在該公司任職，並領
    得薪資十七萬元之薪資支付證明，再持向財政部高雄市國稅局三民稽徵所申報，
    致承辦稅務之公務人員將上開不實之事項登載於職務上所掌之稅務資料公文書上
    ，足以生損害於蘇舜珍及稅捐機關管理稅捐之正確性，因認被告甲○○涉犯刑法
    第二百十條、第二百十四條、第二百十六條及稅捐稽徵法第四十一條之罪嫌。
二、按犯罪事實應依證據認定之，無證據不得推定其犯罪事實；又不能證明被告犯罪
    或其行為不罰者，應諭知無罪之判決，刑事訴訟法第一百五十四條、第三百零一
    條第一項分別定有明文。次按認定不利於被告之事實，須依積極證據，苟積極證
    據不足為不利於被告事實之認定時，即應為有利於被告之認定，更不必有何有利
    之證據（最高法院三十年上字第八一六號判例參照）。又稅捐稽徵法第四十一條
    規定納稅義務人以詐術或其他正不當方法逃漏稅捐者，必「納稅義務人」為個人
    時，以上開方法逃漏稅捐之處罰規定，若法人之納稅義務人以上開方法逃漏稅捐
    者，公司之負責人為公司逃漏稅捐，基於刑事政策之考慮，其應處徒刑之範圍轉
    嫁於公司之負責人，而應依稅捐稽徵法第四十七條第一款規定予以處罰。但稅捐
    稽徵法第四十七條第一款規定之公司負責人，原則上固應以登記名義上之負責人
    （包括公司法第八條第二項所列之負責人），作為公司負責人而對之追訴處罰，
    惟如負責人確係不負實際責任，應以實際負責經營管理之人為處罰對象（臺灣高
    等法院暨所屬法院七十一年十一月二十二日七十一年法律座談會同此見解）。
三、訊據被告甲○○對於曾於隆鷹公司擔任會計工作，並同意被告乙○○將伊登記為
    隆鷹公司負責人，且有製作告訴人蘇舜珍上開薪資印領清冊，並持交予不知情之
    會計人員憑以制作扣繳憑單、結算申報書等事實固不否認，惟堅決否認有偽造文
    書、使公務員登載不實、逃漏稅捐等犯行，辯稱：隆鷹公司的一切事務，均是由
    伊舅媽即被告乙○○處理，乙○○是該公司實際負責人，伊只幫忙拿請款單去請
    款，告訴人蘇舜珍之印章及資料，是乙○○交伊辦理，乙○○叫伊這樣寫的，乙
    ○○於公司營運不善時，曾向伊徵詢可否以伊名義登記為負責人，伊有同意，但
    後來沒有下文，伊不知道何時變更的，乙○○並未告知，且伊在八十五年中就未
    在公司上班，應該不是伊拿去的等語。
四、經查：被告甲○○於八十五年一月至同年四月間擔任隆鷹公司之負責人一節，固
    有該公司之設立暨變更登記事項卡三張附於高雄市政府建設局八十九年二月三日
    高市建設二字第○三四二六號復本院函內可稽，惟隆鷹公司實際業務是由被告乙
    ○○負責之情，業經被告乙○○供明在卷（見本院八十九年五月三十日審判筆錄
    ），又從上開隆鷹公司之設立暨變更登記事項卡可知，隆鷹公司係於八十三年七
    月間核准設立，負責人為乙○○，嗣於八十四年九月變更登記負責人為甲○○，
    再於八十五年五月變更登記負責人為乙○○，被告甲○○既於八十四年九月間即
    擔任該公司之負責人，則告訴人蘇舜珍於八十四年年底以前任職時，負責人自應
    係被告甲○○，惟依告訴人告訴人蘇舜珍於原審審理時陳稱：「‧‧‧我任職時
    ，甲○○只是會計，由老闆娘乙○○指揮她工作內容，她並不是負責人」等語（
    見原審卷八十九年三月九日審判筆錄），且依告訴人之刑事告訴狀所載，足徵告
    訴人係認隆鷹公司之負責人為乙○○（見偵查卷第一頁），顯見該公司負責人縱
    使登記為被告甲○○時，亦由被告乙○○實際負責。又隆鷹公司係負責各工地之
    鷹架工程，已據被告乙○○、甲○○及告訴人分別供明、陳明在卷，被告甲○○
    既僅是依被告乙○○指示工作，則自無從知悉告訴人是否確在其公司內任職或支
    領薪資，足證被告甲○○辯稱伊只是公司名義上負責人，對公司實際領薪情況並
    不清楚等語，洵非虛詞。而告訴人之資料係被告乙○○交予不知情之同案被告甲
    ○○製作上開印領清冊，再交由不知情之不詳會計人員憑以制作扣繳憑單及結算
    申報書，並據以申報隆鷹公司營利事業所得等情，已如前述，足徵該等偽造私文
    書、逃漏稅捐之行為人係被告乙○○，自難徒以被告甲○○係隆鷹公司之登記負
    責人，且有製作上開印領清冊，即認被告甲○○有偽造私文書、逃漏稅捐之故意
    ，而遽論以刑法第二百十條、第二百十六條之偽造私文書及違反稅捐稽徵法第四
    十一條犯行。再按刑法第二百十四條所謂使公務員登載不實事項於公文書罪，須
    一經他人之聲明或申報，公務員即有登載之義務，並依其所為之聲明或申請予以
    登載，而屬不實之事項者，始足構成，若其所為聲明或申報，公務員尚須為實質
    之審查，以判斷其真實與否，始得為一定之記載者，即非本罪所稱之使公務員登
    載不實（最高法院八七十三年臺上字第一七一○號參照）。查稅捐稽徵機關對於
    納稅義務人申報之營業稅捐，有查核課徵之權責，其正確與否，尚有待於稅捐機
    關之查核，縱納稅義務人有申報不實之情事，依上開說明，殊不能將之與「使公
    務員登載不實」同視，故被告甲○○縱有如公訴人所指之申報不實情事，惟其所
    為尚與刑法第二百十四條構成要件有間。此外復查無其他積極證據足資證明被告
    甲○○有公訴人所指之刑法第二百十四條使公務員登載不實犯行，此部分自屬不
    能證明被告甲○○犯罪。此外復查無其他積極證據足資證明被告甲○○有公訴人
    所指之上開犯行，被告甲○○之犯罪自屬不能證明。
五、原審為被告甲○○為無罪之諭知，此部分核無不合。上訴人臺灣高雄地方法院檢
    察署檢察官以被告乙○○供稱被告甲○○同意擔任隆鷹公司負責人，且被告甲○
    ○亦表示同意擔任隆鷹公司負責人，又供承均係其將資料拿去給會計師申報，遽
    謂毫不知情，有違經驗法則為由，提起上訴，指摘原判決此部分違誤，尚無理由
    ，此部分應予駁回。
據上論斷，應依刑事訴訟法第三百六十八條，判決如主文。
本案經檢察官張其主到庭執行職務。
中    華    民    國     八十九     年       九       月     二十     日
                              臺灣高等法院高雄分院刑事第五庭
                                  審判長法官  吳水木
                                        法官  惠光霞
                                        法官  陳朱貴
右正本證明與原本無異。
檢察官、被告乙○○如不服本判決，應於判決送達後十日內向本院提出上訴狀，其未
述理由者並應於提出上訴狀後十日內向本院補提理由書（應附繕本)。
                                      書記官  呂素珍
中    華    民    國     八十九     年       九       月     二十二   日
附錄本案判決論罪科刑法條：
刑法第二百十條：
偽造、變造私文書，足以生損害於公眾或他人者，處五年以下有期徒刑。
刑法第二百十五條：
從事業務之人，明知為不實之事項，而登載於其業務上作成之文書，足以生損害於公
眾或他人者，處三年以下有期徒刑、拘役或五百元以下罰金。
刑法第二百十六條：
行使第二百十條至第二百十五條之文書者，依偽造、變造文書或登載不實事項或使登
載不實事項之規定處斷。
稅捐稽徵法第四十一條：
納稅義務人以詐術或其他不正當方法逃漏稅捐者，處五年以下有期徒刑、拘役或科或
併科新臺幣六萬元以下罰金。
稅捐稽徵法第四十七條第一款：
本法關於納稅義務人、扣繳義務人及代繳人應處徒刑之規定，於左列之人適用之：
一、公司法規定之公司負責人。
商業會計法第七十一條第一款：
商業負責人、主辦及經辦會計人員或依法受託代他人處理會計事務之人員有左列情事
之一者，處五年以下有期徒刑、拘役或科或併科新臺幣十五萬元以下罰金：
一、以明知為不實之事項，而填製會計憑證。
                                                                        Ｄ


司法院資訊處製作；財團法人民間司法改革基金會備份。
